臺灣板橋地方法院民事裁定　　　　　　　　96年度破字第44號
聲　請　人　甲○○　　國民
上列聲請人聲請宣告破產和解事件，本院裁定如下：
    主  文
聲請駁回。
聲請程序費用由聲請人負擔。
    理  由
一、本件聲請意旨略以：聲請人約4 年前因車禍骨折致失業，由
    於缺乏生活必需費用，只好暫以信用卡及現金卡周轉度日，
    陷入以卡養卡之困境，後雖有工作收入，卻一直無法清償帳
    款，民國94年底更不幸發現罹患肝癌，並於95年初手術切除
    肝臟二分之一及持續追蹤治療，工作單位採取無限期留職停
    薪，在無收入狀態下，生活困難，根本無法繼續支付各債權
    銀行之最低應繳金額，即使日後有機會重返職務，也難以預
    期有完全清償債務之可能，應已符合破產的條件，惟仍願表
    示最大誠意，先與債權人進行破產前之和解程序，倘債權人
    不同意和解，亦請  鈞院依破產法第35條、第57條規定，宣
    告聲請人破產云云。
二、按債務人為破產法上和解之聲請時，應提出財產狀況說明書
    ，及其債權人、債務人清冊，並附具所擬與債權人和解之方
    案，及提供履行其所擬清償辦法之擔保，如聲請不合規定，
    經限期令其補正而不補正，應駁回之，破產法第7條 、第10
    條第1 款定有明文。查聲請人聲請依破產法之規定裁定准予
    和解，惟未提出「聲請人之債務人清冊」，經本院於96年5
    月17日函命其收受送達翌日起5日內補正，聲請人於96年5月
    22日已收受該函（有送達證書1 件在卷足憑），迄今仍未補
    正（聲請人曾於96年5 月25日向本院提出留職停薪證明、聲
    請人之債權人清冊，並未補正聲請人之債務人清冊），揆諸
    前揭法條規定，聲請人聲請依破產法規定宣告和解，即於法
    不合，應予駁回。
三、按「和解聲請經許可後，法院應指定推事一人為監督人，並
    選任會計師或當地商會所推舉之人員或其他適當之人一人或
    二人，為監督輔助人。法院認為必要時，得命監督輔助人提
    供相當之擔保。監督輔助人之報酬，由法院定之，有優先受
    清償之權」，破產法第11條定有明文。查本件依聲請人陳報
    其現金資產新臺幣（下同）4萬元（即發票日為96年3月16日
    ，以聲請人為受款人之同額支票影本1張，該4萬元於屆期提
    示時，是否兌現？及兌現後迄今是否仍未花用？則不明），
    且其未提供債權人相當之擔保（即履行清償方法擔保：若債
    權人同意聲請人所提之方案，聲請人願以提存現金1 萬元擔
    保），不能給付監督輔助人之報酬，顯無進行和解之實益，
    是本件聲請人以其無力償還債務，在有破產聲請前，向本院
    聲請和解，並無理由，應予駁回。況本院曾函知各債權人就
    聲請人所提「擬與債權人和解之方案（即還款計劃書）」於
    5 日內表示意見，經大眾、臺北富邦等銀行具狀表示不同意
    上開和解方案，並請求本院駁回聲請人之聲請，亦有各該銀
    行之書狀附卷可稽，併予明。
四、次按所謂破產，乃於債務人不能清償債務時，為使全部債權
    人獲得平等滿足，對於債務人之總財產，由法院介入其分配
    過程之一般強制執行程序。法院宣告破產後，應選任破產管
    理人，並決定申報債權期間及第1 次債權人會議期日（破產
    法第64條）；破產管理人應就會計師或其他適於管理該類破
    產財團之人中選任（同法第83條第1 項）；破產管理人就任
    後，應清查整理債務人之財產狀況（同法第87條至第89條）
    ，並編造債權表及資產表（同法第94條），必要時尚須執行
    破產法第90條至第93條規定之職務，是其職務內容甚為繁雜
    ，應由法院核定給予相當之報酬（同法第84條）；另法院應
    依聲請或依職權召集債權人會議（同法第116 條），由債權
    人會議聽取破產管理人之報告、議決法定事項並行使其他權
    限（同法第119 條、第120 條等）；債權人會議得選任監查
    人1 人或數人（同法第120 條第1 款），且實務上向認監查
    人係必要機關，不得免設（司法院25年院字第1529號解釋參
    照），而監查人職司破產程序之監督，破產法賦予之權限甚
    多，職責繁重，故破產法亦採有酬制，應由法院斟酌其工作
    情形定其報酬數額（同法第128 條、第84條）。由上觀之，
    破產程序之進行應支出相當之費用，乃顯可預期，倘債務人
    毫無財產，或財產之價值過小，無足清償進行破產程序應支
    出之費用時，破產程序之進行即無任何實益可言，參酌破產
    法第148 條「破產宣告後，如破產財團之財產不敷清償財團
    債務時，法院因破產管理人之聲請，應以裁定宣告破產終止
    」之立法意旨，應以裁定駁回該破產之聲請。查聲請人負債
    高達約598,271元，雖自稱有資產現金4萬元云云，惟因係指
    發票日為96年3月16日，以聲請人為受款人之同額支票影本1
    張，該4 萬元於屆期提示時，是否兌現？及兌現後迄今是否
    仍未花用？則不明，聲請人顯無法提出相當證明，尚難信為
    真實，且縱認聲請人果有現金4 萬元之資產，仍明顯不足支
    應破產法第95、96條所列破產財團費用及財團債務，故亦無
    宣告破產之實益，亦併予明。
五、依破產法第5條、第10條第1款、民事訴訟法第95條、第78條
    ，裁定如主文。
中　　華　　民　　國　　96　　年　　6 　　月　　26　　日
                  民事第一庭  　法　官　楊千儀
右為正本，係照原本作成。
如對本裁定抗告，須於裁定送達後10日內向本院提出抗告狀，並
應繳納抗告裁判費新臺幣1,000元。
中　　華　　民　　國　　96　　年　　6 　　月　　26　　日
                              　書記官　簡青根
